【裁判字號】    99,交抗,411
【裁判日期】    991004
【裁判案由】    聲明異議
【裁判全文】
臺灣高等法院高雄分院刑事裁定         99年度交抗字第411號
抗  告  人
即受處分人  甲○○
上列抗告人因違反道路交通管理處罰條例聲明異議案件，不服臺
灣高雄地方法院中華民國99年8 月30日裁定（99年度交聲字第51
4 號），提起抗告，本院裁定如下：
    主  文
抗告駁回。
    理  由
一、抗告意旨略以：本案係以收藏車參與救護、救災，並在進行
    中；且收藏車於法律上亦無法取得安全審驗合格證明，為因
    應救災之緊急性，始使用該車救災，原裁定駁回異議，尚有
    未當，請廢棄原裁定云云。
二、按汽車有下列情形之一者，處汽車所有人新臺幣3,600 元以
    上10,800元以下罰鍰，並禁止其行駛：一、未領用牌照行駛
    ；前項第1 款中屬未依公路法規定取得安全審驗合格證明，
    及第2 款、第9 款之車輛並沒入之，道路交通管理處罰條例
    第12條第1 項第1 款、第2 項前段分別定有明文。次按國產
    及進口之車輛均應符合交通部規定之安全檢驗標準，並應經
    車輛型式安全檢測及審驗合格，取得安全審驗合格證明書，
    始得辦理登記、檢驗、領照，道路交通安全規則第17條第2
    項亦定有明文。次按因避免自己或他人生命、身體、自由、
    名譽或財產之緊急危難而出於不得已之行為，不予處罰，但
    避難行為過當者，得減輕或免除其處罰，行政罰法第13條定
    有明文。而該條所稱之緊急避難，其要件包括須客觀上確有
    緊急危難狀態存在，所為之避難行為，須與目的相當且採取
    損害最小之方式為之，亦即仍須符合比例原則；若無此緊急
    危難存在或其危難已過去或已無緊急狀態，即不得以緊急避
    難而主張免責。
三、經查：抗告人所有之車身號碼UZJ-0000000000號，未領用牌
    照之自用小客車，於98年8 月19日下午4 時15分許，在高雄
    市○○路與重和路口，因駕駛人蔡其党駕駛該未領用牌照之
    車輛行駛，為警製單舉發，經原處分機關依道路交通管理處
    罰條例第12條第1 項第1 款、第2 項規定處以罰鍰3,600 元
    ，車輛沒入之處分等情，有高雄市政府警察局舉發違反道路
    交通管理事件通知單、高雄市政府警察局交通警察大隊99年
    3 月17日高市警交三字第0990005084號函、高雄市政府交通
    局違反道路交通管理事件裁決書在卷可稽（見原審卷第6 、
    7 、17頁）。抗告人所有上開未領用牌照之車輛，曾因莫拉
    克風災協助高雄縣政府運送物資等救災事宜，雖有高雄縣政
    府98年9 月22日府社助字第0980244440號函附卷可參（見原
    審卷第15頁），然上開車輛係於98年8 月17日進入良竣汽車
    保養場維修左、右避震器，至98年8 月19日完成維修後，由
    該保養廠負責人蔡其党駕駛該車擬交付抗告人途中為警製單
    舉發一節，有蔡其党出具之證明書在卷足憑（見原審卷第13
    頁），且為抗告人於聲明異議狀自陳無訛。準此，上開車輛
    縱曾參與莫拉克風災救災工作，惟自98年8 月8 日該風災造
    成高雄縣地區重大災害，至同月19日止，該災害已因政府及
    社會各界積極投入救災而獲得部分成果，此為公知之事實；
    而抗告人之上開車輛既因故障返回高雄市區進行維修，其救
    災行為已因而暫時中斷，難謂尚在救災行為持續中；再該車
    輛既在維修完成投入救災前即為警查獲上開違規事由，亦難
    認其尚在參與緊急避難之救災行為。足見，本件「未領用牌
    照之車輛行駛」之違規當時，並不具備客觀上緊急危難之要
    件，自無上揭緊急避難規定之適用，抗告人主張本件違規係
    屬緊急避難之行為，尚非可採。再者，上開車輛係日本國平
    成13年2 月登錄之車輛，而為抗告人於95年12月17日買受收
    藏，雖有其提出之汽車讓渡書、日本國登錄事項等證明書影
    本各1 紙可按，惟無論其係國產車或進口車，依上開規定均
    須經安全審驗合格，始可辦理登記、檢驗、領照，抗告人欲
    使用上開車輛自應依法申請安全審驗等程序，尚難執參與救
    災之緊急避難行為而為不罰之依據。是抗告人上開違規事證
    明確，原處分機關據以裁罰，並無不當；原審因依道路交通
    管理處罰條例第12條第1 項第1 款、第2 款、道路交通案件
    處理辦法第19條之規定，裁定駁回抗告人之異議，核無違誤
    。抗告人仍執陳詞提起抗告，並無理由，應予駁回。
據上論結，應依道路交通案件處理辦法第26條，刑事訴訟法第41
2 條，裁定如主文。
中    華    民    國    99    年    10    月    4     日
                  刑事第十庭    審判長法  官  陳中和
                                      法  官  蔡國
                                      法  官  林水城
以上正本證明與原本無異。
不得再抗告。
中    華    民    國    99    年    10    月    4     日
                                      書記官  蔡佳君

司法院資訊處製作；財團法人民間司法改革基金會備份。
